【裁判字號】    90,易,1634
【裁判日期】    900711
【裁判案由】    賭博
【裁判全文】
臺灣臺中地方法院刑事判決                          九十年度易字第一六三四號
    公  訴  人  臺灣臺中地方法院檢察署檢察官
    被      告  甲○○
右列被告因賭博案件，經檢察官聲請以簡易判決處刑（聲請案號：九十年度偵字第四
一三六號），本院臺中簡易庭認不宜以簡易判決處刑，而簽移本院依通常程序處理，
本院判決如左：
    主  文
甲○○共同以賭博為常業，處有期徒刑參月，如易科罰金，以參佰元折算壹日。扣案
之跑馬（兩人座）壹台（含ＩＣ板壹片）、滿貫大亨參台（含ＩＣ板參片）、單機（
撲克）貳台（含ＩＣ板貳片）、小瑪莉壹台（含ＩＣ板壹片）、彈珠壹台（含ＩＣ板
壹片）、報表壹張、電源斷電遙控器壹個、新台幣柒仟玖佰元，均沒收。
    事  實
一、甲○○自民國九十年二月十四日起在台中市○○區○○路一段、安順四街口經營
    「水中寶釣蝦場」，明知未依電子遊戲場業管理條例規定辦理營利事業登記者，
    不得經營電子遊戲場業，竟未向相關主管機關申請辦理營利事業登記證，意圖營
  利並基於以賭博為常業之犯意，自該日起在上址「水中寶釣蝦場」公眾得出入之
    場所擺設賭博性電動機具「跑馬（兩人座）」乙台、「滿貫大亨」三台、「單機
    （撲克）」二台、「小瑪莉」乙台、「彈珠」乙台，共計八台，與不特定人賭博
    財物為常業，資以維生；並自該日起使與甲○○以兄弟相稱、真實姓名年籍不詳
    綽號「阿忠」之已滿十八歲之男子，在上址「水中寶釣蝦場」內協助擔任開分之
    工作，而使綽號「阿忠」之男子基於與甲○○共同常業賭博之犯意聯絡，分擔該
    「水中寶釣蝦場」之經營工作。賭博方法為賭客以現金以一比一之比例（即新台
    幣一元開一分）開分後，在上開機具上押注把玩，押中均可贏得倍數不等之分數
    ，如未押中則所下注分數全歸機台所得，俟押注完畢洗分後，所餘分數可以原比
    例向甲○○兌換現金，倘未押中分數，則所下賭注均歸甲○○贏取，其並恃此收
    入為主要生活之資。嗣於九十年二月十六日二十時五十分許，為警在上址「水中
    寶釣蝦場」內查獲，並扣得電動機具「跑馬（兩人座）」乙台（含ＩＣ板乙片）
    、「滿貫大亨」三台（含ＩＣ板三片）、「單機（撲克）」二台（含ＩＣ板二片
    ）、「小瑪莉」乙台（含ＩＣ板乙片）、「彈珠」乙台（含ＩＣ板乙片）、甲○
    ○所有供經營上開電動機具所用之報表乙張、電源斷電遙控器乙個、賭資新台幣
    （下同）七千九百元。
二、案經臺中市警察局第五分局報請臺灣臺中地方法院檢察署檢察官偵查後聲請以簡
    易判決處刑。
    理  由
一、右揭犯罪事實，業據被告甲○○於警訊、偵查及本院審理中坦承不諱，且有扣案
    之電動機具「跑馬（兩人座）」乙台（含ＩＣ板乙片）、「滿貫大亨」三台（含
    ＩＣ板三片）、「單機（撲克）」二台（含ＩＣ板二片）、「小瑪莉」乙台（含
    ＩＣ板乙片）、「彈珠」乙台（含ＩＣ板乙片）、報表乙張、電源斷電遙控器乙
    個、賭資七千九百元及台中市警察局督察室維新小組檢查紀錄、現場圖等可資為
    證，被告之自白信與事實相符，堪予採信。本案事證明確，被告右揭犯行洵足認
    定。
二、查電子遊藝場業管理條例於八十九年二月三日經總統公布施行，於同年月五日生
    效，該條例第一條明示：「為管理電子遊戲場業，並維護社會安寧，善良風俗、
    公共安全及國民身心健康，特設定本條例」，足見其立法目的之一即在於管理電
    子遊戲場業。而所謂電子遊戲場業，依該條例第二條規定，係指設置電子遊戲機
    供不特定人益智娛樂之營利事業。換言之，僅須設置電子遊戲機供人娛樂以營利
    者，即屬電子遊戲場業管理條例所指之電子遊戲場業，其規模如何則非所問，此
    由經濟部八十九年六月三十日經八九商字第八九○一八五三六號函示自明。再者
    ，依該條例第十六條之規定，非電子遊戲場業之其他營利事業，不得就其營業場
    所，供他人設置電子遊戲機營業，如違反該條規定，依第二十八條規定處行為人
    新台幣十萬元以上五十萬元以下罰鍰，並限期令其改善。故在非電子遊戲場業之
    其他營利事業場所設置電子遊戲機以營利者，仍屬由該條例規範之範疇，益徵該
    條例所指之電子遊戲場業並不專以設置電子遊戲機供人娛樂為限，在非電子遊戲
    場業之其他營利事業場所設置者仍屬之。是如係在自己經營之非電子遊戲場業之
    營業場所，附帶擺設電子遊戲機供人娛樂者，仍屬該條例第三條所指之「設置電
    子遊戲機供不特定人益智娛樂之營利事業」，依該條例第十五條之規定，仍應辦
    理營利事業登記證後始得營業。亦即所謂電子遊藝場業，僅須有設置電子遊戲機
    供人為益智娛樂者即屬之（該條例第二條），至其係專以提供電子遊戲機供人娛
    樂或在非電子遊戲場業之營業場所附帶提供電子遊戲機供人娛樂，應非所問。從
    而在非電子遊戲場業之營業場所（如便利超商、保齡球館、泡沫紅茶店、撞球場
    、檳榔攤‧‧‧等），附帶擺設電子遊戲機供人娛樂者，仍須依該條例第十五條
    之規定辦理營利事業登記證後始得擺設，否則，仍應依該條例二十二條論罰。蓋
    依該條例第二十八條規定，提供非電子遊戲場業之其他營利事業之營業場所予他
    人擺設電子遊戲機仍須處罰，如非電子遊戲場業之營利事業人，自行在該營業場
    所擺設電子遊戲機，未經依法登記而不予處罰，顯然輕重失衡，當非該條例管理
    電子遊戲場業之立法意旨。又電子遊戲場業管理條例所稱電子遊戲機，指利用電
    、電子、電腦、機械或其他類似方式操縱，以產生或顯示聲光影像、圖案、動作
    之遊戲機具，或利用上述方式操縱鋼珠或鋼片發射之遊樂機具。但未具影像、圖
    案，僅供兒童騎乘者，不包括在內，電子遊戲場業管理條例第十五條、第三條、
    第四條第一項分別定有明文。雖同條例第四條第二項規定電子遊戲機不得有賭博
    之設計及裝置，並分類為益智類、鋼珠類、娛樂類。然此僅係規範電子遊戲機不
    得有賭博之設計及裝置，並非有賭博之設計及裝置即非屬電子遊戲機，此參諸同
條例第四條第一項關於電子遊戲機之定義，僅排除未具影像、圖案，僅供兒童騎
    乘之機種即明。參諸經濟部依電子遊戲場業管理條例第四條第三項規定訂定之電
    子遊戲機分類標準第二條第三款第三目所定之娛樂類電子遊戲機係「其操作結果
    具射倖性，且所得之分數得作為兌換獎品之憑証或作為轉押注使用者屬之」，此
    即與一般所謂「電動賭博機具」特徵相符。足見電子遊戲場業管理條例第四條並
    未認有賭博之設計及裝置之電子遊戲機，非屬電子遊戲機。再觀諸電子遊戲場業
    管理條例第七條所定電子遊戲場業者不得陳列、使用未經中央主管機關評鑑分類
    及公告之電子遊戲機及擅自修改已評鑑分類之電子遊戲機，電子遊戲機之機具結
    構或軟體經修改者，視為新型機種，應即依規定申請檢驗及評鑑分類。凡違反同
    條例第七條第一項之規定者，依同條例第二十二條第三項處負責人或行為人新台
    幣十萬元以上五十萬元以下罰鍰。可知未經中央主管機關評鑑分類及公告之電子
    遊戲機及擅自修改已評鑑分類之電子遊戲機僅屬不得陳列、使用之非法電子遊戲
    機，並非不屬電子遊戲機，其陳列、使用非法電子遊戲機業者，亦未被排除而認
    其非屬電子遊戲場業者。又同條例第二十一條更明定電子遊戲場業不得設置電子
    遊戲場業管理條例施行前已公告查禁之電子遊戲機供人娛樂。違反者依同條例第
    三十五條處罰鍰，並撤銷其公司或營利事業之登記或部分登記事項，併將其機具
    沒入銷燬，其涉有賭博嫌疑者移送司法機關依法辦理。益徵有賭博之設計及裝置
    之遊戲機仍屬電子遊戲場業管理條例所稱之電子遊戲機。從而，有賭博之設計及
    裝置之遊戲機，只要係利用電、電子、電腦、機械或其他類似方式操縱，以產生
    或顯示聲光影像、圖案、動作之遊戲機具，或利用上述方式操縱鋼珠或鋼片發射
    之遊樂機具，且無未具影像、圖案，僅供兒童騎乘者之情形，即屬電子遊戲場業
    管理條例所稱之電子遊戲機，與其是否有賭博之設計及裝置無關。如認賭博性電
    子遊戲機非屬電子遊戲場業管理條例所稱之電子遊戲機，則必產生未依電子遊戲
    場業管理條例規定辦理營利事業登記之業者設置經中央主管機關評鑑分類及公告
    之電子遊戲機時，應依電子遊戲場業管理條例第二十二條論罪科刑，反而設置賭
    博性電子遊戲機供人賭博時，不得依電子遊戲場業管理條例論罪科刑。尤其在刑
    法第二百六十六條第一項之普通賭博罪時，更將產生未依電子遊戲場業管理條例
    規定辦理營利事業登記證之業者設置經中央主管機關評鑑分類及公告之電子遊戲
    機時，應依電子遊戲場業管理條例第二十二條論罪科刑（刑責較重），反而設置
    未經中央主管機關評鑑分類及公告之賭博性電子遊戲機供人賭博時，僅依刑法第
    二百六十六條第一項之普通賭博罪論罪科刑（刑責較輕）之不公平現象。
三、按刑法上所謂之常業犯，係指反覆以同類之行為為目的之社會活動之職業性犯罪
    而言，亦即恃犯罪以維生。被告甲○○在其所經營之「水中寶釣蝦場」內擺設八
    台賭博性電動機具與不特定人賭博財物，其經營已具規模，且其就所擺設之電動
    機具部分每日營收達五千元，並被告係因無工作、為貼補支出，故才擺設電動機
    具供人把玩，業據被告供明在卷，被告顯恃該賭博收入為主要生活之資之一部，
    故核被告甲○○所為，係犯刑法第二百六十七條之常業賭博罪；公訴人認被告係
    犯刑法第二百六十六條第一項前段之普通賭博罪，起訴法條尚有未洽，惟因起訴
    之基本社會事實相同，應予變更起訴法條。被告甲○○未依電子遊戲場業管理條
    例規定，辦理營利事業登記，即經營電子遊戲場業之行為，另違反電子遊戲場業
    管理條例第十五條之規定，應依同條例第二十二條規定處斷。被告甲○○與綽號
    「阿忠」之男子間就常業賭博之犯行部分，有犯意聯絡及行為分擔，均為共同正
    犯。被告甲○○係以設置賭博性電動機具為達其與不特定人賭博財物目的之方法
    ，其所犯上開二罪，有方法目的之牽連關係，應依刑法第五十五條之規定，從一
    重依刑法第二百六十七條之常業賭博罪論處，公訴意旨雖僅就被告甲○○所犯賭
    博罪部分提起公訴，然因被告所犯前開二罪間有方法目的之牽連關係，具裁判上
    一罪關係，已如前述，基於審判不可分原則，本院自應就被告所為違反電子遊戲
    場業管理條例部分併予審究。爰審酌被告犯罪之動機、目的、手段、經營時間之
    長短、所設置電子遊戲機之數量、犯罪所得、犯罪行為助長社會賭博之不良風氣
    ，及被告犯後坦承犯行，態度良好等一切情狀，量處如主文所示之刑，並諭知易
    科罰金之折算標準。
四、扣案之賭博性電動機具「跑馬（兩人座）」乙台（含ＩＣ板乙片）、「滿貫大亨
    」三台（含ＩＣ板三片）、「單機（撲克）」二台（含ＩＣ板二片）、「小瑪莉
    」乙台（含ＩＣ板乙片）、「彈珠」乙台（含ＩＣ板乙片）為當場賭博之器具，
    扣案之現金七千九百元係置於櫃檯供為與賭客兌換現金用之籌碼，業據被告供明
    在卷，係在兌換籌碼處之財物，均應依刑法第二百六十六條第二項之規定，宣告
    沒收。另扣案之報表乙張、電源斷電遙控器乙個則均係被告所有供犯常業賭博罪
    所用之物，亦據被告陳明在卷，為被告所有供犯罪所用之物，應依刑法第三十八
    條第一項第二款之規定宣告沒收。
據上論斷，應依刑事訴訟法第四百五十二條、第二百九十九條第一項前段、第三百條
，電子遊戲場業管理條例第二十二條，刑法第十一條前段、第二十八條、第二百六十
七條、第四十一條第一項前段、第五十五條、第三十八條第一項第二款，罰金罰鍰提
高標準條例第一條前段、第二條，判決如主文。
中      華      民      國      九十      年      七      月    十一    日
                                  臺灣台中地方法院刑事第二庭
                                        法  官  呂  麗  玉
右正本證明與原本無異。
如不服本判決，應於判決送達後十日內向本院提出上訴狀，上訴於臺灣高等法院臺中
分院( 須附繕本 )。
                                        書記官
中      華      民      國      九十      年      七      月    十一    日
刑法第二百六十七條
以賭博為常業者，處二年以下有期徒刑，得併科一千元以下罰金。


司法院資訊處製作；財團法人民間司法改革基金會備份。
